【裁判字號】    97,上易,1047
【裁判日期】    980203
【裁判案由】    損害賠償
【裁判全文】
臺灣高等法院民事判決                97年度上易字第1047號
上  訴  人  甲○○
訴訟代理人  鍾明達律師
被  上訴人  郭福良即東良汽車商行
訴訟代理人  鄭崇文律師
上列當事人間請求損害賠償事件，上訴人對於中華民國97年9月
30日臺灣板橋地方法院97年度訴字第1334號第一審判決提起上訴
，本院於98年1月20日言詞辯論終結，判決如下：
    主      文
上訴駁回。
第二審訴訟費用由上訴人負擔。
    事實及理由
一、上訴人主張：伊於民國（下同）94年3月29日向被上訴人購
    買西元2003年份、型式CAMRY、車牌號碼：2768KF汽車一部
    （下稱系爭車輛），已支付價款新台幣（下同）616,000元
    。豈知系爭車輛來歷不明，於96年4月經宜蘭縣警察局羅東
    分局以系爭車輛係失竊之贓車而將系爭車輛交予原車主領回
    ，使伊損失上開車款。依兩造簽訂之中古汽車（委賣）合約
    書第3條約定：「乙方付清餘款後，甲方應即將該車產權及
    全部證件辦理過戶乙方，若該車交車前有交通違規一切罰款
    事項或來歷不明，產權糾紛等情事，概由甲方負全責」。本
    件被上訴人出賣之汽車，權利既有瑕疵，自應負損害賠償之
    責。伊於97年4月7日催告被上訴人於文到一週內賠償上開車
    款，該函於97年4月11日送達，被上訴人未予置理，為此訴
    請被上訴人給付616,000元，及自97年4月19日起至清償日止
    按年息5％計算之利息，願供擔保請准宣告假執行之判決。
二、被上訴人則以：系爭車輛原牌照號碼為6615-GF，係伊向泉
    鑫汽車即蘇貴春所批購，而前手蘇春貴係向專業法拍車拍賣
    場即行將汽車拍賣中心所標得，而該車為中國信託商業銀行
    股份有限公司（下稱中國信託）所委託拍賣。94年3月間上
    訴人向伊購買系爭車輛，當時伊係先以原牌照號碼6615-GF
    直接過戶為上訴人所有，嗣再向台北區監理所申請驗車，重
    新領得牌照號碼2768-KF。伊交付上訴人之系爭車輛，係經
    過法院強制執行及拍賣程序，合法取得所有權，並於交車予
    上訴人前再經監理所驗車無誤，殊不知有何來歷不明？退步
    言之，縱伊交付之系爭車輛為失竊車輛，上訴人既係向經營
    汽車商行之伊買得該車，應依民法第950條規定向失主請求
    償還價金，且依上訴人起訴所稱，遺失人係於96年4月間出
    面向上訴人主張權利取回該車，然有關遺失人之回復請求權
    ，早已超過2年，上訴人應向遺失人主張合法占有權利，其
    自行放棄權利，卻向伊起訴請求賠償，難認有理。按民法第
    226條規定，以可歸責於債務人之事由為要件，然系爭車輛
    來歷清楚，被上訴人取得、出賣、交付系爭車輛，一切合法
    ，伊實為善意第三人，自無可歸責之處，而無民法第226 條
    之適用。縱使伊須負賠償責任，然上訴人使用系爭車輛已超
    過2年（94年4月6日至96年4月15日），難認上訴人沒有獲得
    任何使用上之利益，且車輛隨車齡之增加亦有折舊，上訴人
    請求伊賠償全部之車款，自屬無據。並聲明：駁回上訴人之
    訴及假執行之聲請。如受不利判決，願供擔保請准宣告免為
    假執行等語，資為抗辯。
三、原審對於上訴人之請求，為其敗訴之判決，上訴人聲明不服
    ，提起上訴，上訴聲明：(一)原判決廢棄。(二)被上訴人應給付
    上訴人616,000元，及自97年4月19日起至清償日止按年息5%
    計算之利息。被上訴人答辯聲明則求為判決駁回上訴。
四、兩造不爭之事實：上訴人於94年3月29日向被上訴人購買西
    元2003年份、型式CAMRY、車牌號碼：2768KF汽車一部，已
    支付價款616,000元，於96年4月經宜蘭縣警察局羅東分局以
    系爭車輛係失竊之贓車為由，將系爭車輛交予原車主領回，
    就上開事實，有上訴人所提中古汽車（委賣）合約書影本、
    贓物認領保管單（見原審卷第7、52頁）在卷可憑，且為被
    上訴人所不爭執，自堪信為真實。
五、本件爭點：被上訴人應否負擔買賣標的物權利瑕疵擔保責任
    ？上訴人依系爭合約第3條約定，得請求被上訴人賠償系爭
    車款？
  (一)上訴人主張，系爭車輛來路不明，產權有糾紛，且因公權力
    介入而發還被害人，並非上訴人同意而交還。被上訴人應負
    擔買賣標的物權利瑕疵擔保責任，賠償系爭車款云云，但為
    被上訴人否認。
  (二)按出賣人依民法第349條規定，就買賣之標的物固應負權利
    瑕疵擔保責任，然仍以權利之瑕疵於買賣成立後未能除去為
    前提。但買受人於受買賣標的物之交付後，已取得標的物之
    所有權，而可得對抗第三人時，則其權利已無瑕疵，即不得
    再使出賣人負瑕疵擔保之責。是買賣標的物之買受人依民法
    第801條、第948條規定，已取得標的物之所有權者，即屬適
    例。於此種情形，標的物如為盜贓者，被害人未依同法第94
    9條、第950條規定，自被盜時起二年以內，向買受標的物之
    占有人，為回復其物之請求前，該買受人之所有權並不消滅
    。倘逾二年之期間，被害人未為回復之請求者，該買受人即
    確定的取得標的物之所有權。且在民法第950條之情形，盜
    贓之被害人非償還買受人支出之價金不得請求回復其物。此
    乃因買受其物之占有人係由拍賣或公共市場或由販賣與其物
    同種之物之商人善意買得其物，對其物之來源有正當信賴之
    情形存在，須特別加以保護之故。是以，被害人之償還價金
    乃回復其物之要件。倘其物係經警察機關發還被害人者，於
    被害人未償還價金以前，該占有人之所有權亦不消滅。又被
    害人上述之價金負擔，乃是衡量被害人與買受其物之占有人
    間之相對利益而設。因之，有無上述買得其物之特殊情形，
    應以占有人本身決之，至占有人輾轉買賣之前手，有無該特
    殊情形存在，則非所問。準此以觀，買受人於上述已取得買
    賣標的物所有權而未消滅之情形，出賣人均不負瑕疵擔保之
    責（最高法院77年度台上字第2422號判決意旨參照）。
  (三)經查，被上訴人出售上訴人系爭車輛原牌照號碼為6615-GF
    ，係被上訴人向蘇貴春所批購，有汽車買賣合約書（見原審
    卷第27頁）在卷可憑，而蘇春貴前手係向專業法拍車拍賣場
    即行將汽車拍賣中心所標得，該車為中國信託所委託拍賣（
    見原審卷第28頁），迨94年3月間上訴人向被上訴人購買系
    爭車輛，當時係先以原牌照號碼6615-GF直接過戶為上訴人
    所有，嗣再向台北區監理所申請驗車，以重新辦理領牌、發
    照即牌照號碼2768 -KF，系爭車輛係經臺灣臺北地方法院93
    年度執字第36353號執行案件於93年10月14日實際派員執行
    解除原占有人之占有，並點交予中國信託，有該裁定（見原
    審卷第28頁）附卷可稽。另經拍賣程序，始由拍定人（即被
    上訴人）取得系爭車輛，則被上訴人乃合法繼受該占有權利
    ，之後雖經轉賣，然買受人（即上訴人）仍合法接續該占有
    之權利，而依法取得動產所有權，且經監理所驗車無誤，顯
    見被上訴人取得系爭車輛來源一切合法，產權應屬清楚，上
    訴人仍執前詞，主張被上訴人應負擔損害賠償責任，自不足
    採。
  (四)另查，本件依據宜蘭縣政府警察局羅東分局97年8月6日警羅
    偵字第0973013171號函覆稱「本分局於96年4月15日偵辦甲
    ○○所有自小客車2768-KF借屍還魂案，經以電解還原後（
    引擎號碼:1AZ0000000、車身號碼：NV0-0000000）係吳振
    於92年8月14日5時許在屏東縣內埔鄉○○村○○路49號所失
    竊之自小客車2626-GQ，復於96年8月13日由被害人吳振製
    據領回」（見原審卷第31頁），上訴人所稱系爭車輛係盜贓
    物，固非無據。惟按盜贓物之回復請求權有二年之期間限制
    ，此二年期間係自盜贓物被盜時起算，二年期間一旦經過，
    回復請求權即歸消滅，善意取得人確定取得標的物之所有權
    。系爭車輛依據前揭公文所載，係於92年8月14日失竊，被
    害人應於94年8月13日前行使回復請求權，其未行使，至96
    年8月時，回復請求權已因二年期間經過而消滅，被害人不
    能取回系爭車輛，是上訴人之所有權並無因被第三人追奪而
    消滅之情形，被上訴人不負瑕疵擔保之責任。況上訴人既已
    取得系爭車輛合法權源，卻仍同意警方查扣系爭車輛（見原
    審卷第40頁），其因此受有損害，應另依法求償，核與公權
    力介入無涉，上訴人所為上開主張，自不足採。
六、綜上，上訴人本於權利瑕疵擔保、合約第3條約定，請求被
    上訴人賠償車款616,000元，為無理由，應予駁回。上訴人
    受敗訴判決，其假執行之聲請即失所依據，應併予駁回。原
    審為上訴人敗訴之判決，並駁回其假執行之聲請，核無不合
    。上訴意旨指摘原判決不當，求予廢棄改判，為無理由，應
    予駁回。
七、本件事證已臻明確，兩造其餘攻擊防禦方法，核與判決結果
    已不生任何影響，不再贅述，併此敘明。
八、據上論結，本件上訴為無理由，依民事訴訟法第449條第1項
    、第78條，判決如主文。
中    華    民    國    98    年     2    月    3     日
                    民事第八庭
                        審判長法  官  劉勝吉
                              法  官  鄭威莉
                              法  官  連正義
正本係照原本作成。
不得上訴。
中    華    民    國    98    年    2     月    4     日
                              書記官  鐘秀娥


司法院資訊處製作；財團法人民間司法改革基金會備份。
